臺灣臺中地方法院刑事判決　　　　　　　　　　　　九十三年度易字第二二四號
　　公　訴　人　臺灣臺中地方法院檢察署檢察官
　　被　　　告　甲○○
右列被告因違反保護令案件，經檢察官提起公訴（九十三年度偵字第一一七六０號）
，本院判決如左：
    主  文
甲○○無罪。
    理  由
一、公訴意旨略以：被告甲○○係乙○○之夫，二人間具有家庭暴力防治法第三條第
    一款所定之家庭成員關係。甲○○於民國九十二年十二月二十六日經臺灣臺中地
    方法院依家庭暴力法第十三條規定，以九十二年度家護字第一○六五號民事保護
    令裁定令其不得對乙○○及其子女楊Ａ、楊Ｂ、楊Ｃ實施身體上或精神上不法侵
    害之行為，亦不得直接或間接對於乙○○為騷擾行為。詎甲○○竟於九十三年一
    月十日凌晨一時許，在臺中市南屯區○○○○街七三號住處，因與乙○○發生爭
    執，以言語辱罵乙○○，又以棍棒及以拳頭傷害乙○○，致其受有頭部外傷、挫
    傷、右側上肢多處挫傷、抓傷、腹部、臀部挫傷、肢體多處挫傷等傷害，對乙○
    ○施以家庭暴力，違反法院前述裁定，因認被告所為涉犯家庭暴力防治法第五十
    條第一款之違反保護令罪嫌云云。
二、按犯罪事實應依證據認定之，無證據不得認定犯罪事實；又不能證明被告犯罪者
    ，應諭知無罪之判決，刑事訴訟法第一百五十四條第二項、第三百零一條第一項
    分別定有明文；且認定不利於被告之事實，須依積極證據，苟積極證據不足為不
    利於被告事實之認定時，即應為有利於被告之認定，更不必有何有利之證據，亦
    有最高法院三十年上字第八一六號判例可資參照；並認定犯罪事實所憑之證據，
    雖不以直接證據為限，間接證據亦包括在內；然而無論直接或間接證據，其為訴
    訟上之證明，須於通常一般之人均不致有所懷疑，而得確信其為真實之程度者，
    始得據為有罪之認定，倘其證明尚未達到此一程度，而有合理之懷疑存在時，基
    於無罪推定之原則，即應為無罪之判決（最高法院七十六年台上字第四九八六號
    判例參照）。復按告訴人之告訴，係以使被告受刑事訴追為目的，是其陳述是否
    與事實相符，仍應調查其他證據以資審認，亦有最高法院五十二年台上字第一三
    ００號判例可資參考。是必待告訴人所述被害情形，無瑕疵可擊，且就其他方面
    調查，又與事實相符，始足據為有罪判決之基礎。
三、本件公訴人所以認被告涉有違反保護令之犯行，無非係以告訴人乙○○之指述及
    九十二年度家護字第一○六五號民事保護令之裁定為主要依據。訊據被告堅決否
    認右揭犯行，辯稱：九十二年十二月二十六日的民事保護令是寄到臺中市○○○
    ○街，由其妻即告訴人乙○○收到，其並不知道告訴人乙○○有聲請保護令，也
    沒有看到過該保護令；後在九十三年一月十日凌晨一時許，其確實有與告訴人乙
    ○○發生爭執，因告訴人乙○○精神狀況不佳，脾氣暴躁，時常吵鬧，且情緒比
    較激動有拉對方，其是要離開、避開告訴人乙○○，雖有推告訴人乙○○，但並
    無毆打辱罵等語。經查：本件民事保護令裁定確未送達被告一節，業經臺中市警
    察局第四分局函覆本院，以本院九十二年度家護字第一○六五號通常保護令裁定
    經寄存於臺中市警察局第四分局大墩派出所，於九十三年一月八日十八時十五分
    許，由相對人甲○○之妻乙○○代為領取等情，有臺中市警察局第四分局九十三
    年十月二十九日中分四刑字第○九三○○一九一三六號函及臺中市警察局第四分
    局檢送之相對人甲○○通常保護令裁定送達證書暨大墩派出所文書領取登記表影
    本乙份附卷可稽，核與被告辯稱確未收受該民事保護令裁定一節相符，所辯堪認
    與事實相符。又告訴人乙○○雖堅稱其領取該民事保護令之裁定後，被告確實知
    悉該民事保護令之內容等情，然以告訴人於偵查中指訴稱其於九十三年一月七日
    晚上有告知甲○○保護令之事，並將保護令放在客廳桌上；另稱九十三年一月七
    日晚上被告有回來，其將保護令放在與被告同睡之房間，被告有拿起來看云云，
    繼於本院審理中證稱：其至警局領取該民事保護令後，那幾天被告都有回家，因
    其將保護令放在房間床邊小矮櫃，被告的東西都擺在那邊，所以被告一定有看到
    ，其放在那邊就是要讓被告看到，其有看到被告在看保護令，時間是一月八日及
    一月九日，而其並未告訴被告保護令之內容，因被告之前曾傷害過其，其不跟被
    告說話云云，其前後所述關於被告知悉保護令之時點、其放置保護令之地點及其
    究係親口告知被告保護令之內容或係見被告自行觀看保護令之內容，前後所述即
    有歧異，有諸多瑕疵可指，尚不得遽依證人即告訴人乙○○之指證，即為不利於
    被告事實之認定。且觀諸家庭暴力防制法關於罰責之規定，並未排除刑法第十二
    條之適用，故有關該法第五十條所規定之違反保護令罪，既無處罰過失行為之特
    別規定，自須行為人於行為之際確有犯罪之故意始能成罪，要無疑義，是以行為
    人因違反保護令內容而犯家庭暴力防治法第五十條各款之罪者，當須該行為人對
    違反民事保護令之事實有所知悉，始得以刑罰相繩，從而該民事保護令之裁定既
    未合法送達予被告親自收受，被告復無機會知悉該民事保護令之內容，自無從認
    定被告主觀上有違反本院所核發民事保護令之故意。再以告訴人乙○○雖一再指
    稱被告有違反保護令之行為，然依其於本院審理中證稱：其於九十三年一月九日
    早上七點多有與被告爭吵，被告就出去上班，後其返家看到被告回來在家洗澡，
    因害怕會遭被告毆打，就趕快報警將被告抓到警察局過夜等語，其僅證述被告返
    家洗澡之事，並未提及被告對告訴人有何毆打之情事發生，而本院核發之九十二
    年度家護字第一○六五號民事保護令之裁定，裁定內容僅係被告不得對乙○○及
    其子女實施身體上或精神上不法侵害之行為，及不得直接或間接對於乙○○為騷
    擾行為，並無被告不得返家或須離告訴人乙○○多少公尺距離之要求，是證人即
    告訴人乙○○所述因被告返家洗澡而有違反保護令之內容，尚屬無稽。另告訴人
    乙○○雖提出林新醫院出具之診斷證明書一紙，證明其受有頭部外傷、挫傷，右
    側上肢多處挫傷、抓傷，腹部、臀部挫傷，及肢體多處挫傷等傷害，縱令屬實，
    然亦無從得知告訴人所受傷勢係於何時造成，亦不足認被告確有違反上揭民事保
    護令之犯行。綜前所述，本件公訴人所述犯罪事實及所憑證據，尚難證明被告確
    有本件犯行；此外，復查無其他積極證據足資證明被告涉有公訴人所指故意違反
    保護令之犯行，揆諸首揭判例意旨及說明，既不能證明被告犯罪，依法應為被告
    無罪之諭知。
據上論斷，應依刑事訴訟法第三百零一條第一項，判決如主文。
中      華      民      國      九十三      年    十二    月    三十    日
                                    臺灣臺中地方法院刑事第十四庭
                                        審判長法  官  楊真明
                                              法  官  黃渙文
                                              法  官  陳  葳
右正本證明與原本無異
如不服本判決，應於收受本判決後十日內向本院提出上訴書狀，其未敘述上訴理由者
，並得於提起上訴後十日內向本院補提理由書狀（均須按他造當事人之人數附繕本）
「切勿逕送上級法院」
                                              書記官
中      華      民      國      九十三      年    十二    月    三十    日
